【裁判字號】    98,交聲,1004
【裁判日期】    981221
【裁判案由】    違反道路交通管理處罰條例聲明異議
【裁判全文】
臺灣桃園地方法院交通事件裁定        98年度交聲字第1004號
移送機關即
原處分機關  交通部公路總局新竹區監理所
異  議  人
即受處分人  甲○○
上列異議人因違反道路交通管理處罰條例案件，對交通部公路總
局新竹區監理所於民國98年3 月23日所為之處分（原處分案號：
桃監裁罰字第裁52-U00000000號），聲明異議，本院裁定如下：
    主  文
原處分均撤銷。
甲○○不罰。
    理  由
一、原處分意旨略以：異議人即受處分人甲○○於民國98年1 月
    26日下午5時15分許，駕駛車牌號碼9000-MV號自用小客車，
    停放於桃園機場第二航廈西三路九號柱附近之交通頻繁處所
    ，旋進入入境大廳違規攬客，招一名女性旅客後，並引領至
    停車處上車搭乘載運，為內政部警政署航空警察局員警發覺
    有「汽車駕駛人違規攬客，妨害交通秩序」之違規，經警制
    止時，復有「汽車駕駛人經警制止拒絕停車接受稽查而衝車
    逃逸」之違規，遂分別填掣航警交字第U00000000號、第U00
    000000號舉發違反道路交通管理事件通知單（下稱舉發單）
    舉發，異議人不服提出陳述，經原處分機關調查後，認異議
    人上開違規行為明確，爰依道路交通管理處罰條例第三十八
    條第一項及第六十條第一項之規定，分別裁處罰鍰新臺幣（
    下同）一千五百元、三千元，及依同條例第六十三條第一項
    第一款之規定，併記違規點數一點云云。
二、聲明異議意旨略以：道路交通管理處罰條例第三十八條第一
    項之立法意旨係為維護交通順暢，該條文並未有機場違規攬
    客之處罰規定，而本件舉發地點為機場，亦非該條文所稱之
    交通頻繁處所，是伊並無警員所舉發之違規攬客之違規行為
    。又同條例第六十條第一項之立法意旨係為維護執法公權力
    ，然伊既無上開違規攬客之行為，亦無警務人員稽查制止時
    ，拒絕停車接受稽查而衝車逃逸之行為，爰依法聲明異議，
    請求撤銷上開二裁決處分等語。
三、按法院受理交通事件，準用刑事訴訟法之規定，道路交通管
    理處罰條例第八十九條前段定有明文。又犯罪事實應依證據
    認定之，無證據不得推定其犯罪事實，刑事訴訟法第一百五
    十四條第二項定有明文。又認定不利於被告之事實，須依積
    極證據，苟積極證據不足為不利於被告事實之認定時，即應
    為有利於被告之認定，更不必有何有利之證據；且事實之認
    定，應憑證據，如未能發現相當證據，或證據不足以證明，
    自不能以推測或擬制之方法，以為裁判基礎；而認定犯罪事
    實所憑證據，雖不以直接證據為限，間接證據亦包括在內；
    然而無論直接或間接證據，其為訴訟上之證明，須於通常一
    般之人均不致有所懷疑，而得確信其為真實之程度者，始得
    據為有罪之認定，若其關於被告是否犯罪之證明未能達此程
    度，而有合理性懷疑之存在，致使無從形成有罪之確信，根
    據「罪證有疑，利於被告」之證據法則，即不得遽為不利被
    告之認定（最高法院三十年上字第八一六號、四十年台上字
    第八六號及七十六年台上字第四九八六號判例要旨可資參照
    ）準此，法院於審理違反道路交通管理處罰條例案件時，如
    就原處分機關所認定之違規事實仍有合理之懷疑者，即應對
    異議人為有利之認定。
四、原處分機關認異議人有上開違規行為，係以原舉發單位98年
    2 月25日航警行字第0980004525號函、機場監視錄影翻拍照
    片、停車場監視錄影、證人即桃園國際機場排班計程車司機
    陳進龍、洪學儒警詢筆錄及異議人違規攬客取締一覽表等為
    其認定之依據。經查：
（一）按汽車駕駛人，於鐵路、公路車站或其他交通頻繁處所，
      違規攬客營運，妨害交通秩序者，處新臺幣一千五百元以
      上三千元以下罰鍰；汽車駕駛人有第三十八條第一項情形
      者，除依原條款處罰鍰外，並予記違規點數一點，道路交
      通管理處罰條例第三十八條第一項前段、第六十三條第一
      項第一款分別定有明文。而道路交通管理處罰條例第三十
      八條第一項條文之立法目的，係禁止行為人為貪一己之便
      不遵守交通法規占用車道，而剝奪用路人之順暢通行權致
      影響交通秩序。所謂「交通頻繁處所」乃一概括構成要件
      ，係指鐵路、公路車站以外，其他例如捷運車站、機場、
      商站街等人車往來頻繁之處所，此等處所易因行為人之違
      規攬客營運行為造成交通秩序混亂，故予明文禁止。是在
      機場違規攬客營運之行為，係合於道路交通管理處罰條例
      第三十八條第一項所定於「其他交通頻繁處所」之要件，
      故異議人所辯：道路交通管理處罰條例第三十八條第一項
      前段未有在機場攬客之處罰規定云云，顯不足採。
（二）惟依證人陳進龍於警詢時證稱：我當時在桃園機場第二航
      廈東側排班計程車停車場內等待排班，突然聽到有車輛去
      撞到東西，聲音很大引起大家的注意，結果是那輛經常在
      機場拉客黃牛的車子，被一名穿著便衣的警察攔查，該車
      輛非但不停，加速倒車後往停車場入口處逆向衝出去等語
      ，及證人洪學儒於警詢時證述：我當天在第二航廈入境排
      班計程車休息室外等待排班，突然聽有車子去撞到東西的
      聲音，因為聲音很大引起我的注意，我看到是一部常在機
      場攬客黃牛的車子，我看到一個穿著便服的人一直追著那
      部車，後來那部車就往入口的方向逆向衝出去，那名便服
      走來我們這，出示證件表明身分是警察等語，是依證人陳
      進龍、洪學儒之證述，其二人並未親身見聞異議人有何違
      規攬客之行為，且亦僅見一名身穿便服之人追逐上開違規
      車輛，而未看見該名穿著便服之人在此之前是否已向上開
      違規車輛駕駛人出示其具有交通勤務警察或依法令執行交
      通稽查任務人員之身分證明，及有制止該違規車輛之行為
      等情形，是上開證人之證述，尚難遽為不利於異議人之認
      定。
（三）再者，本院依原舉發單位所提之監視錄影光碟翻拍照片觀
      之，第一張照片僅見異議人單獨出現於畫面中，第二、三
      張照片則分別有兩名女性先後出現於畫面內，惟異議人並
      未同時出現於照片內，更未見異議人有與前述之女性旅客
      交談、接觸之情形，是上開監視錄影光碟翻拍照片尚無足
      為異議人有違規攬客行為之證明。
（四）而卷附之監視錄影光碟經本院勘驗結果，第一段影片中只
      見一輛汽車快速駛向出口柵門前，旋即快速倒車離去，隨
      後畫面中出現一名人員自出口柵門外跑步進入。第二段影
      片可見一輛汽車無視出口柵門尚未舉起即快速衝出，其後
      有一人跑步追趕。第三段影片則見有一輛汽車無視出口柵
      門尚未舉起即快速衝出等情，是依該監視錄影光碟之內容
      ，均未發現上開車輛有違規攬客且經交通勤務警察或依法
      令執行交通稽查任務人員及時制止之情形，是該監視錄影
      光碟亦難遽為異議人不利之認定，故異議人所辯即非無據
      。
（五）而原舉發單位所提出之異議人違規攬客取締一覽表，至多
      僅能證明異議人前有多次交通違規紀錄，然亦無法證明異
      議人有本件違規攬客及拒絕稽查逃逸之行為，是該一覽表
      亦不足為不利於異議人之認定。
五、綜上，本件因原處分機關所提之證據方法無法使本院形成異
    議人有本件違規行為之心證，依法應為異議人不罰之諭知。
    異議人據此聲明異議，指摘原處分不當，為有理由，自應由
    本院將原處分均撤銷，並諭知異議人不罰。
據上論斷，應依道路交通管理處罰條例第八十七條第二項、道路
交通案件處理辦法第二十條前段，裁定如主文。
中    華    民    國    98    年    12    月    21    日
                        交通法庭  法  官  李文娟
以上正本證明與原本無異。
如不服本裁定，應於裁定送達後5 日內向本院提出抗告狀。
                                  書記官  蕭秀蓉
中    華    民    國    98    年    12    月    21    日


司法院資訊處製作；財團法人民間司法改革基金會備份。
